臺灣基隆地方法院民事裁定　　　　　　 100年度監宣字第76號
聲　請　人　林陳桂芳
相對人即受
監護宣告人　林山源
利害關係人　林文亮
上列聲請人聲請對相對人監護宣告事件，本院裁定如下：
    主    文
宣告林山源（男，民國○○○年○○月○○日生，身分證統一編
號：Ｚ000000000號）為受監護宣告之人。
選定林陳桂芳（女，民國○○○年○月○○○日生，身分證統一
編號：Ｚ000000000號）為受監護宣告之人之監護人。
指定林文亮（男，民國○○○年○月○○○日生，身分證統一編
號：Ｚ000000000號）為會同開具財產清冊之人。
聲請費用由受監護宣告之人負擔。
    理    由
一、聲請意旨略以：聲請人之配偶即相對人林山源自民國99年7
    月26日因腦梗塞性中風，雖經延醫診治，仍不見起色，近日
    甚且已因精神障礙，致不能為意思表示或受意思表示，為此
    聲請對其為監護之宣告，並聲請選任聲請人為監護人及指定
    林文亮為會同開立財產清冊之人等語。
二、按對於因精神障礙或其他心智缺陷，致不能為意思表示或受
    意思表示，或不能辨識其意思表示之效果者，法院得因本人
    、配偶、四親等內之親屬、最近一年有同居事實之其他親屬
    、檢察官、主管機關或社會福利機構之聲請，為監護之宣告
    ，民法第14條第1 項定有明文。次按受監護宣告之人應置監
    護人；法院為監護之宣告時，應依職權就配偶、四親等內之
    親屬、最近一年有同居事實之其他親屬、主管機關、社會福
    利機構或其他適當之人，選定一人或數人為監護人，並同時
    指定會同開具財產清冊之人；法院選定監護人時，應依受監
    護宣告之人之最佳利益，優先考量受監護宣告之人之意見，
    審酌一切情狀，並注意下列事項：一受監護宣告之人之身心
    狀態與生活及財產狀況。二受監護宣告之人與其配偶、子女
    或其他共同生活之人間之情感狀況。三監護人之職業、經歷
    、意見及其與受監護宣告之人之利害關係。四法人為監護人
    時，其事業之種類與內容，法人及其代表人與受監護宣告之
    人之利害關係，民法第1110條、第1111條第1 項及第1111條
    之1亦分別定有明文。
三、經查：
  (一)聲請人主張之前揭事實，業據其提出戶籍謄本、中華民國身
    心障礙手冊及衛生署基隆醫院診斷證明書等件為證；又經本
    院在鑑定人即長庚醫療財團法人基隆長庚紀念醫院陳枻志醫
    師前訊問相對人時，相對人坐在輪椅上，經詢問相對人名字
    及問題，相對人均答非所問，且回答的聲音，係連續嗚、嗚
    聲音等情，有本院100年10月28日訊問筆錄及照片6張在卷可
    稽，且其精神狀態經鑑定結果，略以：林員（即相對人）於
    99年7 月間因「腦部中風」，造成腦部功能嚴重受損，之後
    ，林員雖已脫離立即之生命危險，但認知功能缺損，言語表
    達功能缺損，對時間、地方以及人物之適當辨識能力缺損，
    無法正常行走。此外，林員需要包尿布處理大小便問題，飲
    食、沐浴、更衣等日常生活起居，皆無法自理，需完全依賴
    專人照顧，林員上述病情持續至今，並未有明顯改善。綜上
    所述，依林員之過去生活史、疾病史、身體檢查及精神狀態
    檢查結果，其目前因「重度失智症」，致其為意思表示或受
    意思表示及辨識其意思表示效果之能力，已達「完全不能」
    之程度等語，有長庚醫療財團法人基隆長庚紀念醫院100 年
    11月 4日（100）長庚院基法字第245號函附精神鑑定報告書
    乙件在卷可按。綜合上情，足認相對人確因心智缺陷，已達
    不能為意思表示或受意思表示之程度。從而，聲請人聲請對
    相對人為監護之宣告，為有理由，應予准許。
  (二)又聲請人林陳桂芳為相對人之配偶，皆由聲請人照顧相對人
    之生活起居，於100 年10月28日本院至基隆長庚醫院情人湖
    院區進行現場訊問時，亦由聲請人陪同在相對人身旁，彼此
    依附關係親密；而利害關係人林文亮為相對人之子，彼此關
    係亦甚為密切，參以相對人之最近親屬即聲請人及相對人之
    子女、弟妹等五人均同意由聲請人擔任相對人之監護人，並
    由林文亮擔任會同開具財產清冊之人，有聲請人提出之同意
    書、親屬系統表在卷可稽。本院審酌上情，認由聲請人擔任
    監護人，應符合受監護宣告之人之最佳利益，爰選定聲請人
    為監護人，並指定林文亮為會同開具財產清冊之人。另監護
    人林陳桂芳應依據民法第1113條準用同法第1099條第1 項之
    規定，對於受監護宣告之人即相對人之財產，會同林文亮於
    2 個月內開具財產清冊，並陳報法院，併此敘明。
四、依民事訴訟法第608條第1項，裁定如主文。
中    華    民    國   100    年    11    月    16    日
                   家事法庭法  官  黃永定
以上正本係照原本作成。
如不服本裁定關於選定監護人及指定會同開具財產清冊之人等部
分，應於送達後十日內向本院提出抗告狀，並繳納抗告費新臺幣
1千元；其餘關於宣告監護之部分，不得抗告。
中    華    民    國   100    年    11    月    16    日
                           書記官  潘端典